【裁判字號】    98,訴,500
【裁判日期】    990707
【裁判案由】    給付貨款
【裁判全文】
臺灣基隆地方法院民事判決               98年度訴字第500號
原      告  原長企業股份有限公司
法定代理人  丙○○
訴訟代理人  甲○○
被      告  健洲水電工程有限公司
法定代理人  丁  ○
訴訟代理人  乙○○
上列當事人間給付貨款事件，本院於99年6月23日言詞辯論終結
，判決如下：
    主  文
被告應給付原告新台幣貳拾萬仟玖佰壹拾陸元，及自民國九
十八年十一月二十六日起至清償日止，按年息百分之五計算之利
息。
原告其餘之訴駁回。
訴訟費用由被告負擔四分之一，餘由原告負擔。
本判決原告勝訴部分，於原告以新台幣柒萬捌仟元為被告供擔保
後，得假執行。但被告如於假執行程序實施前，以新台幣貳拾
萬仟玖佰壹拾陸元為原告預供擔保，得免為假執行。
原告其餘假執行之聲請駁回。
    事實及理由
一、按訴狀送達後，原告不得將原訴變更或追加他訴；但擴張或
    減縮應受判決事項之聲明者，不在此限，民事訴訟法第255
    條第1項第3款定有明文。本件原告原請求被告應給付新臺幣
    （下同）811,208元及自支付命令送達翌日起至清償日止按
    年息5%計算之利息，嗣於民國99年3月29日提出民事變更訴
    之聲明暨準備（三）狀變更為被告應給付原告786,716元，
    及自支付命令送達翌日起至清償日止，按年息5%計算之利息
    ，揆諸前揭說明，核屬應受判決事項聲明之減縮，應予准許
    ，合先敘明。
二、原告主張：
  (一)兩造分別於97年12月17日、97年12月19日及98年1月1日簽訂
    合約，由被告向原告訂購燈具一批。合約名稱雖為「承攬合
    約書」，惟細究契約約定內容可知，被告係向原告購買工程
    所需之各項燈具設備的供料，雙方純就各項燈具設備訂立買
    賣契約，約定由原告移轉燈具所有權予被告，被告給付買賣
    價金，是雙方所生爭議應依買賣關係解決之。被告於97年12
    月17日及97年12月19日向原告訂購之所有燈具設備，原告業
    已如期如質交付完竣，並依約開立足額發票，總計價款為
    1,523,675元，惟迄今被告僅給付燈具設備款項共717,225元
    。另被告於98年1月1日向原告訂購之所有燈具設備，原告已
    如期如質交付完竣，依約開立足額發票，惟被告收迄貨品後
    逕要求退貨解除契約，原告亦配合開立折讓證明單，已退還
    訂金10％之貨款，就退回貨項並全數開立銷貨退回證明單。
    又原告於98年3月20日以報價單簽認訂購光源備品，價款新
    台幣4,757元，原告並已如期如質交付完竣，依約開立足額
    發票。綜上，兩造於97年12月17日及97年12月19日分別成立
    燈具設備買賣契約，因配合被告不斷變更需求，原告配合辦
    理燈具數量增減，並已如期如質交付貨品，惟被告仍惡意拖
    欠貨款，為此提起訴訟請求被告給付貨款786,716元及自支
    付命令送達翌日起至清償日止，按年息5%計算之利息，並願
    供擔保請准宣告假執行等語。
  (二)對被告抗辯之陳述：
    為因應被告不斷變更需求，原告配合辦理燈具數量增減，使
    被告如期如質裝設於其與基隆市政府間中元普渡活動之會場
    ；且觀諸基隆市政府文化局檢送之「工程結算驗收證明書」
    ，可知基隆市政府文化局於98年4月30日已完成驗收，被告
    並未支付任何違約金，足稽原告交付予被告之所有貨品符合
    約定品質。就兩造間個別簽訂契約出貨情形分別敘明如下：
  1.97年12月17日簽訂合約部分：
    自被證 1合約書觀之，雙方約定各燈具設備交貨日係以完成
    合約並請領訂金日起算交期，即以97年12月17日起算交期；
    又按民法第120條第2項規定：「以日、星期、月或年定期間
    者，其始日不算入。」故諸如合約中約定「限25日內」係自
    97年12月18日起算，即至98年1月11日，被告所計算之期日
    應有違誤。
    編號為001之LED燈帶(LED-1)EN-1400：
      被告辯稱「原告於98年3月5日方補送其餘 4M，此有原證
      8-1之送貨單可證實」，惟自原證1之訂購單可知，被告原
      欲購買72M，惟嗣後因故僅欲購買36M，原告於98年1月14
      日交付。另外3M部分，係被告嗣後追加訂購者，原告方於
      98年3月5日交付，並加贈1M予被告，此從原證8-1上記明
      「追加」即可獲悉。又被告購買燈具係為裝設在其與基隆
      市政府間中元普渡活動之會場，參酌基隆市政府文化局之
      工程結算驗收證明書可知，被告實際竣工日期為98年2月
      20日，斯時早已因原告如質如期交付貨品完畢，而完成施
      工，故絕無被告所辯給付遲延之情事。
    編號為002之LED燈帶(LED-2)EN-0312Q：
      被告向原告訂購42.3M之貨品，原告業已於98年2月4日如
      質交付完畢，並無被告所述欠缺之情事，被告提出之被證
      9僅係被告單方出具之主張，與事實有所悖離，況若至今
      原告給付數量仍有所欠缺，基隆市政府文化局於98年4 月
      30日豈可能完成驗收，使被告並未支付任何違約金，故被
      告辯稱內容悖於常理；且自原證8-2之銷貨單以觀，亦可
      確知銷貨數量確實無誤，為42.3M之貨品至明。
    編號為003之表面式下照壁燈(SM-2)WH-110114：
      被告向原告訂購4組(8套)之貨品，原告業已於98年1月21
      日如質交付完畢，應僅遲延10日。
    編號為004之訂製造型燈(SM-3)：
      被告向原告訂購35套貨品，原告業已於98年2月5日如質交
      付完畢，並無被告所稱燈具內未附安規安定器之狀況，被
      告就此提出被證11之存證信函，亦為單方面惡意指摘之內
      容；況如原告給付內容有所瑕疵，基隆市政府文化局於98
      年4月30日豈可能完成驗收，使被告並未支付任何違約金
      ，故被告陳稱內容與事實並未相符。且參酌原證12之函文
      及經濟部標準檢驗局商品檢驗登陸證書，可知編號為004
      之訂製造型燈燈光原係採用飛利浦23W省電燈管，光源與
      安定器為一體成型，本符合契約要求，絕無任何給付瑕疵
      之情形。
    編號為005之崁地式非對稱照牆燈(RS-2)AP-9118：
      被告向原告訂購2套之貨品，原告業已於98年1月14日如質
      交付完畢，應僅遲延3日。
    編號為006之單側照矮燈(SM-4)D31 Zack：
      被告向原告訂購10套貨品，原告業已於98年 1月14日如期
      如質交付完畢，並無被告所稱燈具內未附安規安定器之狀
      況，被告就此提出被證11之存證信函，亦為單方面惡意指
      摘之內容；況如原告給付內容有所瑕疵，基隆市政府文化
      局於98年4月30日豈可能未要求被告支付違約金而完成驗
      收，使被告並未支付任何違約金，故被告所指與事實並未
      相符。且自經濟部標準檢驗局之函文以觀，關於被告指稱
      「安規安定器」之檢測標記問題，係因我國尚未制定國家
      標準，亦未公告為申請使用正字標記之產品品目，倘要求
      具官方認證，須自向歐盟歐規為CE認證，是該產品符合契
      約需求無疑，不因有無所謂「官方認證」而有差異。
    編號為007之下照壁燈(SM-6)MEM0000000：
      被告向原告訂購4套貨品，原告業於98年1月21日如期如質
      交付完畢。
    編號為008動態光效投射燈(SE-1)PRO-MO1ION-1200：
      被告辯稱「可GOBO片製作投射＋旋轉8色片＋正片投影等
      三項必要特質配件，且規定98年2月20日前交貨，但原告
      只有在98年1月21日交付投射燈主機及GOBO片配件，並經
      被告於98年3月23日行文告知後原告才補送正片投影配件
      ，另外旋轉8色至今仍未給付。」等語，惟被告向原告訂
      購2套貨品，原告業已於98年1月21日如期如質交付完畢，
      並針對被告之既有需求提供給付無誤；況如原告給付內容
      有所瑕疵，基隆市文化局於98年4月30日豈可能完成驗收
      ，使被告並未支付任何違約金，故被告陳稱內容與事實並
      未相符。至於配件GR0633正片投影，係安裝投影燈主機，
      經確認無誤後始另行交付，故應無遲延狀況。
    編號為009之崁地式非對稱照牆燈(RS-1)AP-9118：
      被告向原告訂購4套之貨品，原告業已於98年1月14日如質
      交付完畢，應僅遲延3日。
    綜上，按合約書第6條、第13條規定，如未於約定期限內
      到貨，逾一天之違約金為合約總價千分之三。於本件中，
      原告至多有延誤10日之情事，故按合約總價，應給付千分
      之三十，即24,492元(816,425元×0.03＝24,492元)，被
      告就此計算為80,817元應屬有誤。又被告提出給付不完全
      內容之扣減悖於事實，不應予停止計價。
  2.97年12月19日簽訂合約部分：
    自被證 2合約書觀之，雙方約定各燈具設備交貨日係以完成
    合約並請領訂金日起算交期，即係以97年12月19日起算交期
    ，依民法第120條第2項之規定，合約中約定「限45日內」應
    自97年12月19日起算，即至98年2月2日，故被告以98年2月1
    日計算期日應有違誤。
    編號為010之側光光纖：
      被告向原告訂購4組側光光纖貨品，參酌原證8-8可知，原
      告業已於98年1月20日如期如質交付全部貨品，被告指稱
      未交付「不鏽鋼燈具固定架或強化玻璃」，或未交付「不
      符規格之防水箱」，經查此件本係於契約範圍內，被告認
      知恐有誤解。原告於99年1月27日提出之民事準備(二)狀
      中所附證據皆為日常出貨備查之記錄單，被告時而肯認該
      證據之真實性，時而偽稱其應僅係臨訟提出之文書，足認
      被告宥稱原告有何違約瑕疵情事，多與實際情形有所扞格
      。被告復辯稱「原告雖於98年1月14日交付4卷光纖及4只
      引擎箱，但該次所送之引擎箱規格尺寸明顯與合約不符，
      經被告於98年1月20日行文告知，原告方於98年2月18日更
      換4只引擎箱。」與事實並不相符，原告鑑於向來銷貨經
      驗，為作業散熱及功能運作之需求，於98年1月20日交付
      橫式之側光光纖貨品，並無規格不符之情事，僅因被告當
      時要求美觀，認為應將橫式改為直式機身，而提供更換服
      務，原告亦隨即依需求更替，故絕無任何可歸責於原告而
      致遲延之情事發生。又被告辯稱「所送之引擎箱防水防塵
      之IP值不符合需IP=54以上之規定，根本無防水功能」亦
      純屬虛構，係為免給付貨款之托辭，實不足採。被告復提
      出購買「崁地環圈設備」款項之憑證，惟縱使憑證為真，
      與本件有何關係？蓋依被證15，該產品之必要特質係載明
      為「配合崁地環圈施作」，與被告指摘內容應有出入。「
      強化玻璃設備」之指陳更顯無稽，徇不足採。
    編號為011之表面式中角投射燈：
      自原證8-9即可確知，被告向原告訂購114組貨品，原告業
      於98年2月6日如期如質交付完畢，並無任何給付遲延或瑕
      疵給付之情事。至被告指稱「原告於98年8月5日方提供5
      盞燈具更換」更顯荒謬，蓋表面式中角投射燈旋轉部分之
      使用，本須先行鬆開再調整角度，以防止水滲入，惟被告
      於收受貨品後自行使用方式不良，造成貨品耗損，原告基
      於售後方便無償提供服務，反被惡意指摘有給付瑕疵之情
      形，實與事實嚴重悖離。
    故就97年12月19日簽訂合約部分，原告已如期如質交付貨
      品，被告應給付貨款707,250元無疑。被告提出崁地環圈
      及強化玻璃係由被告接辦施作，而扣款180,000元更顯荒
      謬，蓋此本非系爭契約範圍內之標的，被告主張亦無理由
      。
  3.98年1月1日簽訂合約部分：
    兩造於98年1月1日簽訂被證 3之合約書，被告向原告訂購之
    燈具設備，原告已如期如質交付完竣，依約開立足額發票，
    對此檢附全部燈具設備之出廠證明書為憑。惟被告收迄貨品
    後逕要求退貨解除契約，原告亦配合開立折讓證明單，於98
    年7月7日退還訂金10％之貨款，並於當日就退貨貨項全數開
    立銷貨退回證明單，對於被告於附表中將該份合約貨品內容
    一併列入，足令人深感莫名；且此亦與被告於答辯(2)狀指
    稱於98年9月10日發出存證信函有所矛盾，被告自行要求退
    貨解約，並收受原告配合開立之折讓證明單及銷貨退回證明
    單，卻又一再提出自行發出函文，以偽稱原告有何不完全給
    付情事，實與事實出入甚大。
  4.故兩造間於97年12月17日及97年12月19日分別成立燈具設備
    買賣契約，為因應被告不斷變更需求，原告配合辦理燈具數
    量增減，縱有少數逾期交付貨品之情事發生，惟亦無礙被告
    裝設於其與基隆市政府間中元普渡活動之會場，此自該活動
    早已經驗收通過即可知悉。觀諸基隆市政府文化局檢送之「
    工程結算驗收證明書」，確知基隆市文化局於98年4月30日
    確已完成驗收，被告並未支付任何違約金，足稽原告交付予
    被告之所有貨品確係符合約定品質。故被告辯稱原告交付瑕
    疵貨品徇不足採，更不可能有因加計給付不完全扣抵款項至
    877,547元之可能。該活動早已經驗收通過，被告既已享受
    原告供給貨品之豐沛經濟利益，卻又一再推諉原告給付貨品
    有何瑕疵，而拒不付款，即無理由，縱扣除前述計算原告應
    給付之違約金24,492元，至今被告仍拖欠貨款786,716元(計
    算式：811,208元－24,492元＝786,716元)。
三、被告則請求駁回原告之訴，並以下列情詞置辯：
  (一)兩造簽據合約共有3份，簽約日期分別為97年12月17日、97
    年12月19日、98年元月1日，原告所提原證四合約書第1頁為
    其自行添加，被告否認之。就原告已完成且符合合約約定計
    價部分之工程款，被告均已給付原告，其餘原告應依約交予
    被告之燈具設備工程，原告至今或未能給付、或逾期交付、
    或給付不全、或給付有瑕疵，實屬違約，依兩造合約規定，
    就原告違約事實，被告依約可請求逾期罰款及損害賠償。被
    告並未積欠原告任何工程款未給付，原告主張被告積欠其工
    程款，依規定應由原告負舉證責任。
  (二)兩造約定乙方（即原告）承攬範圍包括合約后附件報價單、
    工程施工圖說（附約部分）、照明設計燈具規範說明書、送
    審型錄，以及乙方（即原告）完成本工程所需各項燈具設備
    之一切供料、運輸、產品技術諮詢、燈具設備檢驗測試報告
    等項目。兩造亦約定合約簽訂後，乙方（即原告）須遵守各
    項燈具設備履約交貨期限配合交貨，如未按約定而逾期交貨
    ，將受第13條逾期罰款規定，每延誤一天逾期違約金為合約
    總價款仟分之參；且所有燈具設備之物料進場，概均依送審
    之規格由乙方（即原告）購辦、運輸，且所有設備保證皆為
    全新品。如進場時甲方（即被告）認為有瑕疵時，乙方（即
    原告）同意退貨，且無條件更換新品於甲方（即被告），並
    不得延誤原有交期，否則概以違約逾期罰則論處。又乙方（
    即原告）須嚴守各項設備之功能需符合合格送審資料之規定
    ，及各項設備約定交貨期限。倘未能符合規範之規定，或未
    於期限內如期交貨，或設備交貨後有瑕疵退貨重新進場，逾
    越原履約期限，每逾期一日處以合約總價仟分之參為逾期款
    。然原告與被告簽立合約收訖訂金後，原告諸多設備項目並
    未依合約相關規定如期如質交貨，部分設備至今甚至未交貨
    於被告。
  (三)原告所提原證7之出廠證明根本有誤，概所謂出廠證明乃製
    造廠生產該產品所開立之出廠檢驗合格證明文件，如為進口
    品應有海關進口證明，然原告僅代銷售該些物品，充其量該
    文書僅能稱之為銷貨證明書，原告欲藉自行開立之私文書充
    當製造廠之出廠證明書，聲稱對被告已交付完竣貨物，對此
    被告否認該些文書之真正。
  (四)原告違背兩造合約第6條對於各項設備應如期交貨，及第9條
    不符合功能需期限內更換新品之約定，被告得依合約第13條
    各項設備違約逾期罰款，即每逾期一日處以合約總價仟分之
    三為逾期款，及至今未給付之設備追減款及所受損害賠償。
    兩造合約第6條第2款亦約定，甲乙雙方如未於約定期限內到
    貨或收貨，每延誤一天逾期罰款為合約總價仟分之參，上述
    罰金得在各期款內優先扣抵申請。又合約第12條約定，如因
    乙方（即原告）設備進貨時間逾期，經甲方（即被告）通知
    改善未果時，甲方有權立即接辦；乙方（即原告）如未依甲
    方（即被告）指示改善，配合事項未於期限內辦理完成，甲
    方得停止計價，或順延該期請款。原告諸多設備逾期交付，
    被告主張依合約第13條處以逾期罰款，且上述罰金得在各期
    款內優先扣抵。另有諸多設備原告並未依約給付完全，或部
    分設備雖有交付卻有與約不符之瑕疵，經被告通知改善，然
    原告仍置之不理，被告只得接辦另行採購組裝，故被告依合
    約主張在原告未改善前，不支付該筆款項。每日逾期款為
    2,449元（計算式：合約總價865,175×3/1,000=2,449元）
    ，就原告給付逾期、瑕疵、不完全情形及逾期罰款、給付不
    完全之扣減款，分述如下：
  1.97年12月17日簽訂合約部分：
    「編號為001之LED燈帶(LED-1)EN-1400」有逾期交付瑕疵
      ：
      合約約定應於98年1月10日前交付,但原告遲至98年1月14
      日只送36M，已逾期4天，為逾期交付瑕疵；且縱使本項設
      備被告數量有減購事實，然被告已依合約第3條第3款「如
      有增減數量，交期應由雙方協議，在出貨前應由甲方提供
      正確供貨數量」之約定告知，因僅減購數量，並不影響原
      告交付期程，原告復未反應交期需延後，故原告自當遵期
      於98年1月10日前交付。然原告確實於98年1月14日（被證
      4）交付，被告原主張逾期4天，今不爭執以訂約次日計算
      逾期天數，則本項設備逾期款修正為2,449元×3天=7,347
      元。
    「編號為002之LED燈帶(LED-2)EN-0312Q」有逾期交付及
      給付不完全瑕疵：
      此項設備需配合現場實際位置丈量，訂製不同尺寸之燈帶
      ，此由原告所示（原證8-2）之銷貨單，有詳列各燈帶之
      尺寸及支數如:116公分×31支、72公分×1支、65公分×1
      支、78公分×1支、91公分×1支、67公分×81支、73公分
      ×1支，合計共40.42公尺可證實。因原告所送數量僅40.4
      2公尺，尚不足1.88公尺，被告旋於98年2月7日行文告知
      原告應補送不足之1.88米（參被證9），而原告於收訖該
      份文件後，也從未對此提出任何異議，但至今仍拒絕交付
      。茲此，因原告所交付之數量不足1.88M，理應自價金中
      扣減1.88M×2,250元=4,230元。另交貨期限應於98年1月
      25日前完成，惟原告遲至98年2月4日方交付，被告原主張
      逾期10天，今不爭執以訂約次日計算逾期天數，則本項設
      備逾期罰款修正為2,449元×9天=22,041元。原告聲稱因
      業主已驗收通過表示其已如質交付，誠如前述，顯非事實
      ，因為業主並未抽驗及此項設備（參被證22），絕非表示
      原告已依約交付完竣。
    「編號為003之表面式下照壁燈(SM-2)WH-110114」有逾期
      交付瑕疵：
      合約約定應於98年1月10日前交貨，原告遲至98年1月21日
      始交付，已逾期11天，今不爭執以訂約次日計算逾期天數
      ，則本項設備逾期罰款修正為2,449元×10天＝24,490元
    「編號為004之訂製造型燈(SM-3)」有逾期交付及與約不
      符之瑕疵：
      合約約定應於98年1月25日前交貨，原告遲至98年2月5日
      始交付，已逾期11天，為逾期交付瑕疵。另合約約定燈具
      內應含符合CNS安規安定器，但經核對98年8月5日原告所
      提供之設備文件，本項設備內未附安定器，經被告於98年
      9月10日以存證信函告知，且由原告所提原證12 函文之「
      說明三、SM-3訂製型燈沒安定器」，可證實原告自承SM-3
      燈具本身未附安定器，顯然與合約不符，故依合約第12條
      規定，在未改善前，本款項得停止計價175,000元，屬與
      約不符之給付瑕疵。又原告聲稱本項設備因業主已驗收通
      過表示其已如質交付，顯然非事實，因業主並未驗及此項
      設備。
    「編號為005之崁地式非對稱照牆燈(RS-2)AP-9118」有逾
      期交付瑕疵：
      合約約定應於98年1月10日前交貨，原告遲至98年1月14日
      始交付，已逾期4天，為逾期交付瑕疵，今不爭執以訂約
      次日計算逾期天數，則本項設備逾期罰款修正為2,449元
      ×3天＝7,347元
    「編號為006之單側照矮燈(SM-4)D31 Zack」有與約不符
      之瑕疵：
      合約約定燈具內應含符合CNS安規安定器，但經核對98年8
      月5日原告所提供之設備文件，本項設備內未附安定器，
      與約不符，此經被告於98年9月10日以存證信函告知，原
      告所提原證8-6應係臨訟提出之私文書，被告否認其真正
      。況由原告所提原證13函文說明，可證實SM-4燈具本身未
      附安定器，屬與約不符之給付瑕疵，故依合約第12條規定
      ，在未改善前，本款項得停止計價137,500元。又原告聲
      稱因業主已驗收通過表示其已如質交付，顯然非事實，因
      為業主並未驗及此項設備。
    （編號007部分無瑕疵，略之）
    「編號為008動態光效投射燈(SE-1)PRO-MO1ION-1200」有
      逾期交付及給付不完全瑕疵：
      合約附件約定投射燈需可GOBO片製作投射+旋轉8色片+正
      片投影等三項必要特質配件，且約定98年2月20日前交貨
      。但原告僅於98年1月21日交付投射燈主機及GOBO片配件
      ，尚有兩項配件未交付，經被告於98年3月23日行文告知
      旋轉8色片盤配件及正片投影盤配件缺少應補送，原告至
      98年4月9日方交付正片投影配件，已逾期47天，為逾期交
      付瑕疵。另旋轉8色片盤配件，經被告於98年9月10日再次
      以存證信函催告，然原告至今仍未給付，實屬給付不完全
      ，在原告未改善前，本項得停止計價300,000元。原告聲
      稱因業主已驗收通過表示其已如質交付，顯然非事實，因
      業主並未驗及此項設備。若原告主張已交付該些配件，自
      應負舉證責任。
    「編號為009之崁地式非對稱照牆燈(RS-1)AP-9118」有逾
      期交付瑕疵：
      合約約定應於98年1月10日前交貨，原告遲至98年1月14
      日始交貨，已逾期4天，為逾期交付瑕疵，今不爭執以訂
      約次日計算逾期天數，則本項設備逾期罰款修正為2,449
      元×3天＝7,347元
  2.97年12月19日簽訂合約部分：
    「編號為010之側光光纖」有逾期交付及未給付瑕疵：
      合約附件及工程細部設計圖有明確約定，每組側光光纖應
      有不鏽鋼防光纖引擎箱+嵌地環圈+光纖及強化玻璃、及防
      水防塵IP=54以上、且應於98年2月1日前交貨，原告雖於
      98年1月14日交付4卷光纖及4只引擎箱，但該次所送之引
      擎箱規格尺寸明顯與合約不符，被告旋於98年1月20日行
      文告知，原告於98年2月18日更換該4只引擎箱，然已逾期
      17天，且所送之引擎箱防水防塵之IP值，仍不符合約需
      IP=54以上之規定，根本無防水功能，多次口頭告知然至
      今仍未更換，經被告於98年9月10日再次以存證信函告知
      側光纖IP值不符，但原告至今仍未更換，實為逾期交付及
      與約不符之給付瑕疵。另合約約定側光光纖應配合嵌地環
      圈施作，但原告未配合採購施作，乃由被告代為訂製組裝
      施作完成，並付訖款項89,600元，此有被證17之發票可證
      實。合約亦約定（參被證15第二頁）原告尚需施作5+5mm/
       th強化玻璃，因原告未配合採購施作，由被告代為訂製
      組裝施作完成，並付訖款項50,400元，此有被證18之發票
      可證。原告所提原證8-8應係臨訟提出之私文書，被告否
      認其真正。因嵌地環圈及強化玻璃為原告應承包施作範圍
      ，然因原告未配合施作，由被告代為施作完成，及引擎防
      水箱，均屬給付不完全，未改善前本項設備不得計價180,
      000元。原告聲稱因業主已驗收通過表示其已如質交付，
      顯非事實，因業主並未驗及此項設備，況且經舉證嵌地環
      圈及強化玻璃確實為被告所施作。
    「編號為011之表面式中角投射燈」有給付瑕疵：
      原告雖如期於98年2月6日交貨，但經測試後品質不良故障
      率高，原告於98年8月5日提供 5盞燈具更換，經工作人員
      多次雇用吊車維修，所費不貲，屬給付瑕疵。
    以上嵌地環圈及強化玻璃由被告接辦施作，引擎箱設備未
      改善前，本項設備不得計價180,000元。
  3.98年1月1日簽訂合約部分：
    「編號為012之LED-5表面式中角投射燈、照明控制器及
    POWER SUPPLY設備」至今仍未給付：
    原告所交付投射燈主機與控制器配線接頭規格不相容，且未
    提供變壓器燈具電源及控制器之結線圖，現場根本無法按裝
    ，經被告於98年1月20日第1次告知、98年2月7日第2次告知
    、98年3月10日第3次告知及98年3月23日多次催請提供結線
    圖及儘速更新設備，原告均置之不理，並執意要求高額追加
    款方予更換，被告在對業主履約壓力之下，無奈只得另行重
    新向其他廠商採購施作，並重新挖埋管線，重新按裝設備，
    而原告先前所交付之設備，乃由原告無條件自行取回，因原
    告上開給付之瑕疵，徒然浪費被告人物力甚鉅，實屬違約未
    給付。另POWER SUPPLY設備自始未交付。原告對此項設備雖
    未請求金額，但以業主已完成驗收，推論其交付之設備均符
    合約定品質，此舉顯然悖離事實，況由本項設備更可證實，
    其未施作之項目，被告亦能自行施作完成。
  4.總計本工程款可扣抵款項為865,302元，金額已逾越原告請
    求之金額811,208元（嗣原告減縮請求金額為786,716元），
    故原告之請求無理由。
四、經核兩造上開所述，本件之爭點厥為：兩造間所為究為買賣
    行為或承攬行為？原告所為之給付有無遲延、瑕疵或不完全
    等情形？被告得否主張抵銷？茲分別論述如下：
  (一)兩造間所為究為買賣行為或承攬行為？
    按買賣關係重在財產權之移轉，承攬關係重在勞務之給付，
    若工作物全部材料由承攬人供給者，當事人之意思重在工作
    物財產權之移轉時，仍不失為買賣之一種（最高法院59年台
    上字第1590號判例意旨參照）。次按解釋契約，應以當事人
    立約當時之真意為準，而真意何在，又應以過去事實及其他
    一切證據資料為斷定之標準，不能拘泥文字或截取契約中部
    分字句任意解釋，致失真意（最高法院86年台上字第2969號
    判決意旨參照）。經查，兩造所簽定之合約固名為「承攬合
    約書」，惟觀諸契約第3條承攬範圍之內容：「一、詳后附
    件報價單、工程施工圖說（附約部分）、照明設計燈具規範
    說明書、送審型錄。二、乙方（即原告）完成本工程所需各
    項設備之一切供料、運輸、產品技術諮詢、燈具設備檢驗測
    試報告（ＩＰ證明），概由乙方（即原告）負責。三、設計
    單位如有變更燈具型式規格及增減數量等，燈具單價及交期
    應由雙方協議，出貨前應由甲方（即被告）提供正確供貨書
    量。」等語，及第6條履約交貨期限：「1.合約簽訂後，乙
    方（即原告）須遵守各項燈具設備履約交貨期限...配合交
    貨，如未按約定而逾期交貨，將受第十三條逾期罰款規定辦
    理，乙方（即原告）不得異議。...」，約定原告須完成本
    工程所需各項設備之一切供料、運輸、產品技術諮詢、燈具
    檢驗測試報告等，及遵守各項燈具設備履約交貨期限，並非
    要求原告應於期限內完成工程之一部或全部，是本件契約重
    在財產權之移轉，而非勞務之給付，堪予認定，可見兩造對
    於系爭合約之真意係基於買賣行為，而非承攬行為。故被告
    辯稱本件為承攬契約，洵不足採。
  (二)原告所為之給付有無遲延、瑕疵或不完全等情形？
    依兩造所簽訂之系爭合約第6條有關履約交貨期限之約定：
    「1.合約簽訂後，乙方（即原告）須遵守各項燈具設備履約
    交貨期限（詳燈具設備交貨時間表，交貨日以完成合約並請
    領訂金日起計算交期）配合交貨，如未按約定而逾期交貨，
    將受第十三條逾期罰款規定辦理，乙方（即原告）不得異議
    。2.逾期罰款：甲乙雙方如未於約定期限內到貨或收貨，每
    延誤一天逾期違約金為合約總價仟分之參，上述罰金得在各
    期款內優先扣抵申請。」、第9條約定：「所有燈具設備之
    物料進場，概均依送審料之規格由乙方（即原告）購辦、運
    輸，且所有設備保證皆為全新品。如進場時甲方（即被告）
    認為有瑕疵時，乙方（即原告）同意退貨，且無條件更換新
    品於甲方（即被告），並不得延誤原有交期，否則概以違約
    逾期罰則論處。」及第13條約定：「乙方（即原告）須嚴守
    各項設備之功能須符合合格送審資料之規定，及各項設備約
    定交貨期限。倘未能符合規範之規定，或未於期限內如期交
    貨，或設備交貨後有瑕疵退貨重新進場，逾越原履行期限，
    每逾期一日處以合約總價仟分之參為逾期款。」等情，有兩
    造所提之契約書在卷可按，據此就原告所為之給付是否有被
    告所辯之逾期、瑕疵或不完全等情分述之：
  1.97年12月17日簽訂合約部分：
    按以日、星期、月或年定期間者，其始日不算入；法令、審
    判或法律行為所定之期日及期間，除有特別訂定外，其計算
    依本章之規定；民法第120條第2項及第 119條分別定有明文
    。本件原告固主張依民法第120條第2項之規定，始日不算入
    ，而應自97年12月18日起算交貨日，惟兩造既明白約定「以
    完成合約並請領訂金日起計算交貨日」，則兩造顯以特約排
    除民法第120條第2項規定之適用，而應算入始日。惟被告嗣
    後具狀表示願自訂約次日即97年12月18日起算交貨日，故本
    次合約均自97年12月18日起算交貨日。另本合約之總價為
    865,175元，依兩造間合約第13條之約定，每逾期一日處以
    合約總價仟分之三之逾期款，則每逾期一日之逾期款應為
    2,595元（計算式：865,175元×3/1000＝2,595元，元以下
    四捨五入），惟被告既同意原告之主張，僅以每日2,449元
    計算逾期款，則逾期款部分應以每日2,449元計之。
    編號為001之LED燈帶(LED-1)EN-1400：
      兩造既合意自97年12月18日起算交貨日，已如前述，而此
      貨品之交貨期程「限25日內」，有兩造提出之訂購單在卷
      可稽，則自97年12月18日起算，交貨日應為98年1月11日
      ，原告於98年1月14日始交貨，逾期3日，此為原告逾期交
      付之瑕疵，逾期款為7,347元（計算式：2,449元×3日＝
      7,347元）。原告固以被告於98年2月20日竣工，並經基隆
      市政府文化局完成驗收，而主張無給付遲延之情事，惟兩
      造既定有交貨日期，原告自應依期給付，與被告是否按時
      完成工程而通過業主驗收無涉，是原告此部分之主張顯不
      足採。
    編號為002之LED燈帶(LED-2)EN-0312Q：
      合約約定數量為42.3M，依原告提出原證8-2之銷貨單所列
      各燈帶之尺寸及支數分別為：116公分×31支、72公分×1
      支、65公分×1支、78公分×1支、91公分×1支、67公分
      ×81支、73公分×1支，合計僅40.42公尺，尚不足1.88公
      尺。原告既未給付1.88公尺，依訂購單所示，該貨品每公
      尺2,250元，則應扣減4,230元（計算式：2,250元×1.88
      公尺＝4,230元）。另依訂購單所示，此貨品之交貨期程
      「限40日」內，自97年12月18日起算40日，交貨日應為98
      年1月26日，原告遲至98年2月4日方交付，已逾期9日，為
      逾期交付瑕疵，逾期罰款為22,041元（計算式：2,449元
      ×9日＝22,041元）。原告固以被告於98年4月30日竣工，
      並經基隆市政府文化局完成驗收，而主張無給付遲延之情
      事，惟兩造既定有交貨日期，原告自應依期給付，與被告
      是否完成工程而通過業主驗收無涉，原告此部分之主張顯
      不足採。
    編號為003之表面式下照壁燈(SM-2)WH-110114：
      原告於98年1月21日交付貨品，此為兩造所不爭執，而依
      訂購單所示，此貨品之交貨期程「限25日」內，自97年12
      月18日起算25日，交貨日應為98年1月11日，原告遲至98
      年1月21日始交付，逾期10日，為逾期交付瑕疵，逾期罰
      款為24,490元等語（計算式：2,449元×10日＝24,490元
      ）。
    編號為004之訂製造型燈(SM-3)：
      原告主張35套貨品業於98年2月5日如質交付完畢，參酌原
      證12之函文及經濟部標準檢驗局商品檢驗登陸證書，可知
      此貨品訂製造型燈，燈光原係採用飛利浦23W省電燈管，
      光源與安定器為一體成型，符合契約要求，無給付瑕疵之
      情形。被告則抗辯合約約定應於98年1月25日前交貨，原
      告遲至98年2月5日始交付，已逾期11天，為逾期交付瑕疵
      ；且本項設備內未依約附符合CNS安規安定器，此由原告
      所提原證12函文之「說明三、SM-3訂製型燈沒安定器」可
      證其自承SM-3燈具本身未附安定器，顯然與合約不符故依
      合約規定，在未改善前，本款項得停止計價175,000元屬
      與約不符之給付瑕疵等語。經查，依訂購單所示，此貨品
      之交貨期程「限40日」內，自97年12月18日起算40日，交
      貨日應為98年1月26日，原告遲至98年2月5日始交付，逾
      期10日，為逾期交付瑕疵，逾期款為24,490元（2,449元
      ×10日＝24,490元）。另被告固以原告所提原證12函抗辯
      原告自承貨品未含「符合CNS安規安定器」，惟依該函之
      形式觀之，「說明三、SM-3訂製型燈沒安定器」應為原告
      逐項回覆而重複被告所指之瑕疵，非原告自承貨品未付安
      定器，被告以此為貨品未附安定器之證據，容有誤會。依
      原告所提原證12第2頁經濟部標準檢驗局商品驗證登陸證
      書所示，原告所使用之Helix23W/D型為安定器內藏式螢光
      燈泡，堪認已符合被告需燈具內含安定器之要求，否則被
      告為何未將該部分給付予以退回？故被告抗辯原告之給付
      有瑕疵，請求停止計價175,000元，要無可採。
    編號為005之崁地式非對稱照牆燈(RS-2)AP-9118：
      原告主張於98年1月14日如質交付完畢，僅遲延3日。被告
      則抗辯合約約定應於98年1月10日前交貨，原告遲至98年1
      月14日始交付，已逾期4日，為逾期交付瑕疵，逾期罰款
      為9,796元等語。經查，依訂購單所示，此貨品之交貨期
      程「限25日」內，自兩造合意之97年12月18日起算25日，
      交貨日應為98年1月11日，原告遲至98年1月14日始交付，
      逾期3日，為逾期交付瑕疵，逾期罰款為7,347元（計算式
      ：2,449元×3日＝7,347元）。
    編號為006之單側照矮燈(SM-4)D31 Zack：
      原告主張10套貨品業於98年 1月14日如期如質交付完畢。
      關於被告指稱「安規安定器」之檢測標記問題，自經濟部
      標準檢驗局之函文以觀，係因我國尚未制定國家標準，亦
      未公告為申請使用正字標記之產品品目，倘要求具官方認
      證，須自向歐盟歐規為CE認證，是該產品符合契約需求無
      疑，不因有無所謂「官方認證」而有差異。被告則抗辯經
      核對98年8月5日原告所提供之設備文件，本項設備內未附
      安定器，與約不符，此經被告於98年9月10日以存證信函
      告知，原告所提原證8-6應係臨訟提出之私文書，被告否
      認其真正；況由原告所提原證13函文說明，亦可證實SM-4
      燈具本身未附安定器，屬與約不符之給付瑕疵，而依約停
      止計價137,500元等語。經查，依兩造合約附件所示，SM-
      4工程施工圖說備註載明「燈具內含符合CNS安規安定器」
      ，被告固以原證13抗辯貨品未附安規安定器，惟該文為96
      年3月13日經濟部標準檢驗局函復國朧實業股份有限公司
      二廠之函文，主要內容為「高壓鈉氣燈用安定器、高壓複
      金屬燈用安定器及HQI燈用安定器等3種產品尚未制定為國
      家標準，亦未公告為申請使用正字標記之產品品目。」與
      原告所交付之貨品是否附有「安規安定器」似無直接關聯
      性，尚難據此認原告交付之貨品未依約附有符合CNS 安規
      安定器，而有與約不符之瑕疵，被告以此抗辯原告給付有
      瑕疵而停止計價137,500元，洵屬無據。
    編號為008動態光效投射燈(SE-1)PRO-MO1ION-1200：
      原告主張2套貨品業於98年1月21日依約交付，並針對被告
      之既有需求提供給付，至於配件GR0633正片投影，係安裝
      投影燈主機，經確認無誤後始另行交付，故應無遲延狀況
      。被告則抗辯合約附件約定投射燈需可GOBO片製作投射、
      旋轉8色片、正片投影等三項必要特質配件，且應於98年2
      月20日前交貨，然原告僅於98年1月21日交付投射燈主機
      及GOBO片配件，尚有兩項配件未交付，經被告於98年3月
      23日行文告知旋轉8色片盤配件及正片投影盤配件缺少應
      補送，原告至98年4月9日方交付正片投影配件，已逾期47
      天，為逾期交付瑕疵；另旋轉8色片盤配件，經被告於98
      年9月10日再次以存證信函催告，然原告至今仍未給付，
      實屬給付不完全，在原告未改善前，本項得停止計價30萬
      元；原告聲稱因業主已驗收通過表示其已如質交付，顯然
      非事實，因業主並未驗及此項設備，若原告主張已交付該
      些配件，自應負舉證責任等語。經查，原告主張於98 年1
      月21日依約交付貨品，惟並未提出銷貨單或其他證據證明
      ，自難依其所述即信為真，原告既無法證明其依約交貨，
      則被告抗辯原告未交付旋轉8色片盤配件，原告給付不完
      全，依合約第12條之約定，被告得停止計價30萬元，應屬
      有據。
    編號為009之崁地式非對稱照牆燈(RS-1)AP-9118：
      原告主張4套貨品業於98年1月14日交付完畢，應僅遲延3
      日。被告則抗辯合約約定應於98年1月10日前交貨，原告
      遲至98年1月14日始交貨，已逾期4日，為逾期交付瑕疵，
      逾期罰款為9,796元。經查，依訂購單所示，此貨品之交
      貨期程「限25日」內，自兩造合意之97年12月18日起算25
      日，交貨日應為98年1月11日，原告遲至98年1月14日始交
      付，逾期3日，為逾期交付瑕疵，逾期罰款應為7,347元（
      計算式：2,449元×3日＝7,347元）。
    綜上，原告就兩造間於97年12月17日簽訂合約，合意自97
      年12月18日起算交貨日部分，編號2短少1.88公尺扣減4,2
      30元，且自編號1至編號5、編號8分別逾期3日、9日、10
      日、10日、3日、3日，逾期款分別為7,347元、22,041元
      、24,490元、24,490元、7,347元、7,347元，停止計價
      300,000元，共397,292元。
  2.97年12月19日簽訂合約部分：
    編號為010之側光光纖：
      原告主張4組側光光纖貨品，參酌原證8-8可知，原告業已
      於98年1月20日如期如質交付全部貨品，原告鑑於向來銷
      貨經驗，為作業散熱及功能運作之需求，於98年1月20日
      交付橫式之側光光纖貨品，並無規格不符之情事，僅因被
      告當時要求美觀，認為應將橫式改為直式機身，而提供更
      換服務，原告亦隨即依需求更替，故絕無任何可歸責於原
      告而致遲延之情事發生。被告則抗辯原告雖於98年1月14
      日交付4卷光纖及4只引擎箱，但引擎箱規格尺寸明顯與合
      約不符，原告於98年2月18日始更換該4只引擎箱，然已逾
      期17天，且引擎箱防水防塵之IP值仍不符合約需IP=54以
      上之約定，根本無防水功能，為逾期交付及與約不符之給
      付瑕疵；原告復未依約配合嵌地環圈及5+5mm/ th強化玻
      璃採購施作，而由被告代為訂製組裝施作完成，並分別付
      訖款項89,600元及50,400元，此有被證17及被證18之發票
      可證實，均屬給付不完全，未改善前本項設備不得計價
      180,000元等語。經查，依兩造合約附件所示，此貨品之
      必要特質為「不鏽鋼防光纖引擎箱、配合嵌地環圈施作」
      等，後附圖說蓮花亭燈具細部詳圖部分則註明「5+5mm/
      th強化膠合白膜玻璃」，原告主張強化玻璃非屬合約內容
      ，洵屬無據，益顯原告未依約給付合於約定之貨品，則被
      告抗辯原告未依約給付，應依合約第12條之約定停止計價
      180,000元，應屬有據。
    編號為011之表面式中角投射燈：
      原告主張自原證8-9即可確知，114組貨品業於98年2月6日
      如期如質交付完畢，並無任何給付遲延或瑕疵給付之情事
      ，被告使用不當致貨品耗損，原告基於售後無償服務，而
      於98年8月5日提供5盞燈具更換，並非原告之給付有瑕疵
      。被告則辯稱原告交付之貨品，經測試後品質不良故障率
      高，原告於98年8月5日提供5盞燈具更換，經工作人員多
      次雇用吊車維修，所費不貲，屬給付瑕疵。經查，被告固
      抗辯原告之給付有瑕疵，惟並未舉證以實其說，尚難遽信
      為真實，被告此部分之抗辯實不足採。
    綜上，原告就兩造間97年12月19日簽訂之合約有給付不完
      全之瑕疵，依合約應停止計價180,000元。
  3.98年1月1日簽訂合約部分：
    原告主張兩造於98年1月1日簽訂被證3之合約書，被告向原
    告訂購之燈具設備，原告已如期如質交付完竣，惟被告收迄
    貨品後逕要求退貨解除契約，原告亦配合開立折讓證明單，
    於98年7月7日退還訂金10％之貨款，並於當日就退貨貨項全
    數開立銷貨退回證明單，原告並無未給付之情事。被告則辯
    稱原告所交付投射燈主機與控制器配線接頭規格不相容，且
    未提供變壓器燈具電源及控制器之結線圖，現場根本無法按
    裝，經被告多次催請提供結線圖及儘速更新設備未果，而請
    原告自行取回，原告實屬違約未給付，另POWER SUPPLY設備
    則自始未交付等語。經查，原告係依97年12月17日及97年12
    月19日兩造所簽訂之合約請求被告給付貨款，並非就此合約
    請求被告給付，且兩造既已合意解除該份契約，被告未就此
    合約給付原告貨款，貨品亦交原告取回，本件爭議就此合約
    應自無再審酌之必要。
  4.綜上所述，原告之給付有逾期及瑕疵、給付不完全之情形，
    依兩造所訂合約，被告得向原告請求給付逾期款或停止計價
    ，就97年12月17日、97年12月19日合約部分，被告得向原告
    請求給付逾期款及停止計價，分別為397,292元及180,000元
    ，合計577,292元。
  (三)被告得否主張抵銷？
    按二人互負債務，而其給付種類相同，並均屆清償期者，各
    得以其債務，與他方之債務，互為抵銷；但依債之性質不能
    抵銷或依當事人之特約不得抵銷者，不在此限，民法第334
    條第1項定有明文。又兩造合約第6條第2項約定：「逾期罰
    款：甲乙雙方如未於約定期限內到貨或收貨，每延誤一天逾
    期違約金為合約總價仟分之三，上述罰金得在各期款內優先
    扣抵申請。」經查，本件原告對於被告未取得之貨款債權為
    811,208元，及被告對於原告之逾期款債權、停止計價部分
    之577,292元，均屬金錢債權，並已屆清償期，則被告主張
    以其對於原告之逾期款債權及停止計價款項，與原告對其之
    貨款債權互為抵銷，即屬有據。原告對於被告之債權金額為
    811,208元，被告對原告之債權金額則為577,292元，互為抵
    銷後，原告對於被告尚有貨款債權233,916元。
五、從而，原告依買賣契約之法律關係，請求被告給付原告233,
    916元及自支付命令送達翌日即98年11月26日起至清償日止
    ，按年息5%計算之利息，為有理由，應予准許；逾此範圍之
    請求，均屬無據，應予駁回。
六、本判決原告勝訴部分，原告陳明願供擔保請准宣告假執行，
    於法並無不合，爰酌定相當之擔保金額宣告之；並依同法第
    392條第2項規定，依職權酌定被告供相當之擔保金額，併為
    免為假執行之宣告。至原告敗訴部分，其假執行之聲請已失
    所附麗，應併予駁回。
七、本件事證已臻明確，兩造其餘攻擊防禦方法及所舉未經援用
    之證據，經本院斟酌後，認為均不足以影響本判決之結果，
    爰不一一論駁，併此敘明。
八、據上論結：本件原告之訴為一部有理由，一部無理由，依民
    事訴訟法第79條、第390條第2項、第392條第2項，判決如主
    文。
中    華    民    國    99    年    7     月    7     日
                  民事庭法  官  林玉珮
以上正本係照原本作成
如對本判決上訴，須於判決送達後廿日內向本院提出上訴狀
中    華    民    國    99    年    7     月    7     日
                        書記官  李建毅

司法院資訊處製作；財團法人民間司法改革基金會備份。
